【裁判字號】    98,交聲,757
【裁判日期】    980319
【裁判案由】    違反道路交通管理處罰條例聲明異議
【裁判全文】
臺灣桃園地方法院刑事裁定             98年度交聲字第757號
異  議  人  甲○○
上列處分人因違反道路交通管理罰條例案件，對於交通部公路總
局新竹區監理所中壢監理站於民國98年2月16日以壢監裁罰字第
裁53-DB0000000號所為之處分，聲明異議，本院裁定如下：
    主  文
原處分撤銷。
甲○○汽車駕駛人停車時，在禁止臨時停車處所停車，處罰鍰新
臺幣玖佰元。
    理  由
一、原處分意旨略以：異議人即受處分人甲○○於民國97年12月
    19日晚間8時20分許，將其所有481-NJ號自用小客車，停放
    在桃園縣中壢市○○街與中美路二段145巷口，為警依道路
    交通管理處罰條例第56條第1項第5款，以「違規停車」為由
    ，製單舉發違規，原處分機關以「在顯有妨礙他車通行處所
    停車」為由，依道路交通管理處罰條例第56條第1項第5款規
    定，裁處受處分人罰鍰新臺幣（下同）900元。
二、異議意旨略以：異議人甲○○當時駕駛481-NJ號自用小客車
    前往舞廳跳舞，經舞廳經理表示桃園縣中壢市○○路○段
    145 巷為私人土地，政府不能干涉在私人土地上劃停車格停
    車之行為，亦不能在私人土地上劃紅線禁止停車，故得於該
    處停車，遂指揮異議人將車輛停放於桃園縣中壢市○○街與
    中美路二段145巷口轉彎處，並與停靠於中美路二段145巷之
    前車保持30公分左右之距離，並無妨礙他車通行之虞，亦無
    違規停車，為此於聲明異議等語。
三、按「汽車臨時停車時，應依下列規定：... 二、交岔路口、
    公共汽車招呼站10公尺內、消防栓、消防車出入口5公尺內
    不得臨時停車」、「汽車停車時，應依下列規定：一、禁止
    臨時停車處所不得停車」，道路交通安全規則第111條第1項
    第2款、第112條第1項第1款分別定有明文。次按「汽車駕駛
    人停車時，有下列情形之一者，處新臺幣600元以上1,200元
    以下罰鍰：一、在禁止臨時停車處所停車」，亦經道路交通
    管理處罰條例第56條第1項第1款明定。
四、經查：
  (一)異議人於上揭時間，將其駕駛之481-NJ號自用小客車停放於
    桃園縣楊中壢市○○街與中美路二段145 巷口轉彎處，為警
    舉發製單違規等情，乃異議人所不否認者，復有舉發違規通
    知單1 張、異議人提出之現場照片8 張在卷可按，是異議人
    於前開交岔路口10公尺內停車之行為，應可認定。
  (二)道路交通管理處罰條例第56條第1 項第1 款規定在禁止臨時
    停車處所停車，與同條項第4 款關於在設有禁止停車標誌、
    標線之處所停車，及第5 款關於在顯有妨礙其他人、車通行
    之處所停車，係併列於同項之條文，顯然各款規範意旨、適
    用情況有別，就禁止臨時停車之處所部分，道路交通安全規
    則第111 條第1 項第2 款亦明訂交岔路口10公尺內不得臨時
    停車，蓋道路交岔路口既為車輛往來匯集，若於該處臨時停
    車，已然妨礙車輛之進出及轉彎，對交通之往來順暢顯有影
    響，足見此情形，乃法律明示禁止停車之方式，本不待主管
    機關劃設或設置標線、標誌，倘於交叉路口10公尺內，劃設
    有禁止臨時停車標線、標誌，無非加重提醒、督促駕駛人注
    意，而就第5 款之情形，則應係於其他各款明訂禁止停車處
    所以外之地點停車，而有妨礙其他人、車通行之情形始有適
    用，是駕駛人倘有於交叉路口10 公 尺內之禁止臨時停車處
    所停車之情形，則應適用道路交通管理處罰條例第56條第1
    項第1 款，而無第5 款之適用餘地，且駕駛人亦不得以交叉
    路口10公尺內，並未設有禁止臨時停車之標線或標誌為由，
    即置前開規則第111 條第2 款、第112 條第1 項第1 款之禁
    止臨時停車規定於不論，而恣意違規停車。
  (三)異議人將車輛停放於前開交叉路口10公尺內之巷口轉彎處，
    已如前述，且車輛停放於進出巷弄之出入口轉彎處，勢將影
    響其他車輛出入安全，依上開規定，異議人本不應於該地點
    停車，影響周圍道路行車通暢，其僅為一己方便，停放車輛
    於巷口轉彎處，妨害其他車輛通行，其違反道路交通管理處
    罰條例第56條第1 項第1 款之違規事證明確，洵堪認定。
  (四)異議人雖另辯稱中美路二段145 巷為私人土地，應可停車云
    云，惟按憲法關於人民財產權保障之規定，旨在確保個人依
    財產之存續狀態行使其自由使用、收益及處分之權能，避免
    遭受公權力或第三人之侵害。惟如因公用或其他公益目的之
    必要，例如既成道路符合一定要件而成立公用地役關係者，
    為兼顧公用或其他公益目的之必要，其所有權人對土地已無
    從自由使用收益之權能，自應受到限制；已成公用之既成道
    路符合一定要件時，即成立公用地役關係，所有權人無從自
    由使用收益，形成因公益而特別犧牲，國家應依法辦理徵收
    補償，有大法官會議釋字第400 號解釋可參。而依異議人提
    出之現場照片以觀中美路二段145 巷兩側雖設有機車及汽車
    停車格，然中間仍留有人車通行之空間，並劃有停止線，顯
    然中美路二段145 巷係供公眾通行之地方，而屬於道路，是
    縱中美路二段145 巷為私人土地，依前述大法官會議解釋意
    旨，此項道路之土地即已成為他有公物之公共用物，土地所
    有人雖仍有所有權，但其所有權之行使應受限制，不得違反
    供公眾通行之目的。異議人前開違規停放車輛之處所，縱認
    屬私人所有，揆諸前開說明，所有權人之使用收益亦應受到
    限制，自不得在該處停車，異議人不得據以執為免責之事由
    。
五、綜上所述，異議人確有違反道路交通管理處罰條例第56條第
    1 項第1 款之在禁止臨時停車處所停車之違規事實，已堪認
    定，異議人猶執前詞否認違規，核無理由。然原處分機關竟
    認異議人之違規行為係「在顯有妨礙他車通行處所停車」，
    並引據道路交通管理處罰條例第53條第1項第5款規定，裁處
    異議人罰鍰900元，自有違誤。本件異議人異議雖無理由，
    然原處分既有前述不當，自應由本院撤銷原處分，並依據道
    路交通管理處罰條例第56條第1項第1款，裁處異議人罰鍰
    900元，以資適法。
據上論斷，應依道路交通案件處理辦法第20條，裁定如主文。
中    華    民    國    98    年    3     月    19    日
                  交通法庭  法  官  江春瑩
以上正本證明與原本無異。
如不服本裁定，應於裁定送達後5 日內向本院提出抗告狀。
                            書記官  羅婉榕
中    華    民    國    98    年    3     月    19    日


司法院資訊處製作；財團法人民間司法改革基金會備份。
